臺灣臺北地方法院刑事判決　　　　　　　99年度易字第3096號
公　訴　人　臺灣臺北地方法院檢察署檢察官
被　　　告　謝東明
上列被告因違反毒品危害防制條例案件，經檢察官提起公訴（99
年度毒偵字第3224號），於本院準備程序中，被告就被訴事實為
有罪之陳述，經告以簡式審判之要旨，並聽取當事人意見後，本
院裁定進行簡式審判程序，判決如下：
    主  文
謝東明施用第二級毒品，累犯，處有期徒刑陸月，如易科罰金，
以新臺幣壹仟元折算壹日。
    事  實
一、謝東明前因犯施用毒品案件，經本院以88年度毒聲字第25
    38號裁定送勒戒處所觀察、勒戒，認無繼續施用毒品之傾向
    ，於民國88年10月25日釋放出所，並經臺灣臺北地方法院檢
    察署檢察官於同日以88年度毒偵字第719 號為不起訴處分確
    定；又於93年7 月12日間再犯施用毒品案件，經臺灣士林地
    方法院以93年度士簡字第1525號判決判處有期徒刑5 月確定
    ，於95年2 月3 日易科罰金執行完畢。
二、詎仍不知悔改，基於施用第二級毒品甲基安非他命之犯意，
    於99年8 月28日凌晨0 時45分許為警採尿前回溯96小時內之
    某時，在不詳處所，以將甲基安非他命置入玻璃球內燒烤吸
    食煙霧之方式，施用第二級毒品甲基安非他命乙次。嗣於99
    年8 月27日晚間9 時50分許，與友人崔守中、陳國賓在崔守
    中位於新北市○○區○○路二段266 號2 樓住處，為警持搜
    索票在該屋內查扣第二級毒品甲基安非他命2 包、吸食器2
    個及分裝袋23個，經謝東明同意採尿，並將其尿液送請鑑驗
    後，確呈安非他命、甲基安非他命陽性反應，始悉上情。
三、案經臺北縣政府警察局新店分局報告臺灣臺北地方法院檢察
    署檢察官偵查起訴。
    理  由
一、本件被告謝東明所犯為毒品危害防制條例第10條第2 項之施
    用第二級毒品罪，非死刑、無期徒刑、最輕本刑為3 年以上
    有期徒刑之罪，或高等法院管轄第一審之案件，被告於本院
    準備程序進行中，就被訴事實為有罪之陳述，經本院認合於
    刑事訴訟法第273 條之1 第1 項之規定，裁定進行簡式審判
    程序，合先敘明。
二、訊據被告對上開事實，於本院準備程序及簡式審判程序中均
    坦承不諱（見本院卷第70至75頁），且其為警查獲後採集之
    尿液（檢體編號：G0000000號）送經台灣檢驗科技股份有限
    公司以EIA 酵素免疫分析法、GC/MS 氣相層析質譜儀法初步
    及確認檢驗後，呈安非他命、甲基安非他命陽性反應，有該
    公司99年9 月29日濫用藥物檢驗報告及新北市政府警察局新
    店分局偵辦毒品危害防制條例案被移送者姓名及代碼對照表
    在卷可稽（見99年度毒偵字第3224號卷第62、105 頁），此
    外，復有證人崔守中、陳國賓於警詢之證述、本院99年聲搜
    字第001266號搜索票、搜索扣押筆錄、扣押物品目錄表、扣
    押物品收據、照片9 張、勘查採證同意書在卷可參（見同上
    偵查卷第8 至12頁、第15至18頁、第45至51頁、第52至56頁
    、第59頁），足認被告前揭自白與事實相符，應堪採信。本
    件事證明確，其施用第二級毒品之犯行洵堪認定。
三、施用第一、二級毒品為犯罪行為，毒品危害防制條例第10條
    定有處罰明文。故施用第一、二級毒品者，依前揭規定本應
    科以刑罰。惟基於刑事政策，對合於一定條件之施用者，則
    依同條例第20條、第23條之規定，施以觀察、勒戒及強制戒
    治之保安處分。毒品危害防制條例於92年7 月9 日修正公布
    ，自93年1 月9 日施行，其中第20條、第23條將施用毒品之
    刑事處遇程序，區分為「初犯」及「5 年內再犯」、「5 年
    後再犯」。依其立法理由之說明：「初犯」，經觀察、勒戒
    或強制戒治後，應為不起訴處分或不付審理之裁定；經觀察
    、勒戒或強制戒治執行完畢釋放後，「5 年內再犯」者，因
    其再犯率甚高，原實施之觀察、勒戒及強制戒治既已無法收
    其實效，爰依法追訴或裁定交付審理。至於經觀察、勒戒或
    強制戒治執行完畢釋放後，「5 年後再犯」者，前所實施之
    觀察、勒戒或強制戒治已足以遮斷其施用毒品之毒癮，為期
    自新及協助其斷除毒癮，仍適用「初犯」規定，先經觀察、
    勒戒或強制戒治之程序。從而依修正後之規定，僅限於「初
    犯」及「5 年後再犯」二種情形，始應先經觀察、勒戒或強
    制戒治程序。倘被告於5 年內已再犯，經依法追訴處罰，縱
    其第3 次（或第3 次以上）再度施用毒品之時間，在初犯經
    觀察、勒戒或強制戒治執行完畢釋放5 年以後，已不合於「
    5 年後再犯」之規定，且因已於「5 年內再犯」，顯見其再
    犯率甚高，原實施觀察、勒戒或強制戒治，已無法收其實效
    ，即應依該條例第10條處罰（最高法院95年度第7 次、97年
    度第5 次刑事庭會議決議參照）。準此，茍被告其施用毒品
    之犯行，前經觀察、勒戒或強制戒治執行完畢後，5 年內曾
    因再施用毒品之行為，而經法院判處刑罰之處遇程序確定者
    ，縱其係於觀察、勒戒或強制戒治執行完畢5 年後再為本案
    施用毒品，應認屬「再犯」之範疇，直接適用刑罰處遇之程
    序。準此，茍被告初犯施用毒品罪，又於5 年內第2 次再犯
    ，經依毒品危害防制條例規定，追訴處罰同時施以強制戒治
    ，雖於第2 次強制戒治期滿後5 年後，再犯施用毒品罪，仍
    應依毒品危害防制條例第10條處罰。經查，被告有如事實欄
    一所示曾送觀察、勒戒執行完畢及於觀察勒戒執行完畢釋放
    後5 年內再犯施用毒品罪而經法院判刑確定等情，有臺灣高
    等法院被告前案紀錄表、全國施用毒品案件紀錄表在卷可查
    ，則其本案施用毒品之時間距離其初犯施用毒品罪而接受觀
    察勒戒執行完畢之日即88年10月25日，雖已逾5 年，惟其既
    曾於觀察勒戒執行完畢釋放後5 年內再犯施用毒品犯行，且
    均經法院判刑確定，是其再犯本案施用第二級毒品罪，依上
    開說明，自非屬毒品危害防制條例第20條第3 項所定「5 年
    後再犯」之情形，仍應依法追訴處罰。
四、核被告所為，係犯毒品危害防制條例第10條第2 項之施用第
    二級毒品罪。其持有第二級毒品甲基安非他命之低度行為，
    為施用第二級毒品之高度行為所吸收，不另論罪。又被告前
    因犯施用毒品案件，經臺灣士林地方法院以93年度士簡字第
    1525號判決判處有期徒刑5 月確定，於95年2 月3 日易科罰
    金執行完畢等情，有臺灣高等法院被告前案紀錄表附卷可佐
    ，是被告前受徒刑之執行完畢後，於5 年以內故意再犯本件
    有期徒刑以上之罪，為累犯，應依刑法第47條第1 項之規定
    ，加重其刑。爰審酌被告前經觀察、勒戒後，猶未戒除施用
    毒品之惡習，仍多次再犯施用毒品犯行，且另有偽造文書、
    妨害自由等前科，有前述被告前案紀錄表在卷可稽，顯見其
    染有毒癮惡習甚深，且素行非佳，惟念及被告施用毒品之犯
    行，本質上屬戕害自己身心健康之行為，尚未有嚴重破壞社
    會秩序或侵害他人權益之情形，且於本院審理時已供認犯行
    不諱，態度尚可，暨衡酌被告為高中畢業、未婚，犯罪後態
    度及其目的、動機等一切情狀，量處如主文所示之刑，並諭
    知易科罰金之折算標準，以資懲儆。
五、至於99年8 月27日晚間8 時許，在證人崔守中位於新北市○
    ○區○○路二段266 號2 樓住處所查扣之第二級毒品甲基安
    非他命2 包、吸食器2 個及分裝袋23個等物，均非被告所有
    ，業據被告陳明在卷（見本院卷第73頁），且經證人崔守中
    於警詢時證稱：該等物品是放置在其弟崔守平之房間桌上電
    腦主機內，均為崔守平所有等語在卷（見99年度毒偵字第32
    24號卷第9 頁），參以上開扣案物查獲地點為證人崔守中與
    其弟之住處，堪認該等物品均非被告所有，且依卷內事證，
    並無從認與被告本案施用第二級毒品甲基安非他命犯行有何
    關連性，爰均不另為沒收之諭知，併此敘明。
據上論斷，應依刑事訴訟法第273 條之1 第1 項、第284 條之1
、第299 條第1 項前段，毒品危害防制條例第10條第2 項，刑法
第11條前段、第47條第1 項、第41條第1 項，判決如主文。
本案經檢察官陳仕蘭到庭執行職務。
中    華    民    國   100    年    3     月    31    日
                  刑事第十九庭  法  官  林佑珊
上正本證明與原本無異。
如不服本判決應於收受送達後10日內向本院提出上訴書狀，並應
敘述具體理由；其未敘述上訴理由者，應於上訴期間屆滿後20日
內向本院補提理由書（均須按他造當事人之人數附繕本）「切勿
逕送上級法院」。
                                書記官  陳宏璋
中    華    民    國   100    年    3     月    31    日
附錄本案論罪科刑法條
毒品危害防制條例第10條
施用第一級毒品者，處 6 月以上 5 年以下有期徒刑。
施用第二級毒品者，處 3 年以下有期徒刑。